COVID-19 merupakan penyakit yang saat ini telah menjadi pandemi secara global. Kondisi menjadi semakin mengkhawatirkan karena hingga detik ini masih belum ditemukan vaksin yang efektif untuk virus penyebab COVID-19. Pemerintah di berbagai negara umumnya dengan sigap membentuk gugus tugas (task force unit) untuk menangani penyebaran COVID-19 di masyarakat, termasuk pemerintah di Indonesia.

Data yang digunakan adalah data yang disediakan di portal covid19.go.id. Adapun cara untuk mengambil data dari portal tersebut secara langsung adalah dengan menggunakan Application Programming Interface (API). Secara sederhana, API dapat dipahami sebagai cara komputer untuk berkomunikasi dengan komputer lainnya sehingga dapat terjadi transaksi pertukaran data.

# Mengakses API COVID-19

```{r}
library(httr)
resp <- GET("https://data.covid19.go.id/public/api/update.json")
status_code(resp)
```
# Mengekstrak isi respon

```{r}
cov_id_raw <- content(resp, as="parsed", simplifyVector=TRUE)
```

```{r}
#Banyak komponen
length(cov_id_raw)
```
```{r}
#Nama komponen
names(cov_id_raw)
```

```{r}
cov_id_update <- cov_id_raw$update
```


# Analisa Data

1. Kapan tanggal pembaharuan data penambahan kasus?
2. Berapa jumlah penambahan kasus sembuh?
3. Berapa jumlah penambahan kasus meninggal?
4. Berapa jumlah total kasus positif hingga saat ini?
5. Berapa jumlah total kasus meninggal hingga saat ini?

```{r}
lapply(cov_id_update,names)
```

1. Kapan tanggal pembaharuan data penambahan kasus?

```{r}
cov_id_update$penambahan$tanggal
```
2. Berapa jumlah penambahan kasus sembuh?

```{r}
cov_id_update$penambahan$jumlah_sembuh
```

3. Berapa jumlah penambahan kasus meninggal?

```{r}
cov_id_update$penambahan$jumlah_meninggal
```

4. Berapa jumlah total kasus positif hingga saat ini?

```{r}
cov_id_update$total$jumlah_positif
```

5. Berapa jumlah total kasus meninggal hingga saat ini?

```{r}
cov_id_update$total$jumlah_meninggal
```

# Interpretasi:

Dari data yang kita peroleh, dapat diperoleh suatu kesimpulan sederhana bahwa:

1. Tanggal pembaharuan data penambahan kasus COVID-19 pada data portal COVID-19 yang kita ambil adalah pada 1 Agustus 2020,
2. jumlah penambahan kasus sembuh sebesar 2.012 orang
3. jumlah penambahan kasus meninggal sebesar 62 orang
4. jumlah total kasus positif hingga saat ini sebesar 109.936 orang
5. jumlah total kasus meninggal hingga saat ini sebesar 5.193 orang

Jumlah masyarakat yang terinfeksi dan meninggal akibat COVID-19 sudah sangat banyak! Kita harus waspada namun tetap tenang dalam menghadapi masa pandemi ini. Ingat 3 langkah sederhana melawan COVID-19 yaitu cuci tangan, pakai masker, dan jaga jarak.


# Menggali data COVID-19 di Jawa Barat

```{r}
resp_jabar <- GET("https://data.covid19.go.id/public/api/prov_detail_JAWA_BARAT.json")
status_code(resp_jabar)
```

```{r}
cov_jabar_raw <- content(resp_jabar, as = "parsed", simplifyVector = TRUE)
```


# Melakukan ekstraksi untuk analisis data sederhana

1. Berapa jumlah total kasus COVID-19 di Jawa Barat?

```{r}
cov_jabar_raw$kasus_total
```

2. Berapa persentase kematian akibat COVID-19 di Jawa Barat?

```{r}
cov_jabar_raw$meninggal_persen
```

3. Berapa persentase tingkat kesembuhan dari COVID-19 di Jawa Barat?

```{r}
cov_jabar_raw$sembuh_persen
```

# Interpretasi:
1. jumlah total kasus COVID-19 di Jawa Barat hingga hari ini (31 Juli 2020) sebanyak 6.532 orang
2. dengan persentase kematian akibat COVID-19 sebesar 3,215%
3. dan persentase tingkat kesembuhan sebesar 60,716%


```{r}
cov_jabar <- cov_jabar_raw$list_perkembangan
str(cov_jabar)
```
```{r}
head(cov_jabar)
```

```{r}
library(dplyr)

new_cov_jabar <- 
  cov_jabar %>% 
  select(-contains("DIRAWAT_OR_ISOLASI")) %>% 
  select(-starts_with("AKUMULASI")) %>% 
  rename(
    kasus_baru = KASUS,
    meninggal = MENINGGAL,
    sembuh = SEMBUH
  ) %>% 
  mutate(
    tanggal = as.POSIXct(tanggal/1000, origin="1970-01-01"),
    tanggal = as.Date(tanggal)
  )

#Melihat struktur data dari new_cov_jabar
str(new_cov_jabar)
```

# Menunjukkan Melalui Gambar



```{r}
library(ggplot2)
library(hrbrthemes)
```

```{r}
ggplot(new_cov_jabar, aes(x =tanggal, y = kasus_baru)) +
  geom_col()
```

```{r}
ggplot(new_cov_jabar, aes(tanggal, kasus_baru)) +
  geom_col(fill = "salmon") +
  labs(
    x = NULL,
    y = "Jumlah Kasus",
    title = "Kasus Harian Positif COVID-19 di Jawa Barat",
    subtitle = "Terjadi pelonjakan kasus di awal bulan Juli akibat klaster Secapa AD Bandung",
    caption = "Sumber data: covid.19.go.id"
  ) +
  theme_ipsum(
    base_size = 13,
    plot_title_size = 21,
    grid = "Y",
    ticks = TRUE
    ) +
  theme(plot.title.position = "plot")
```
```{r}
ggplot(new_cov_jabar, aes(tanggal, sembuh)) +
  geom_col(fill = "olivedrab2") +
  labs(
    x = NULL,
    y = "Jumlah kasus",
    title = "Kasus Harian Sembuh Dari COVID-19 di Jawa Barat",
    caption = "Sumber data: covid.19.go.id"
  ) +
  theme_ipsum(
    base_size = 13,
    grid = "Y",
    ticks = TRUE
  ) +
  theme(plot.title.position = "plot")
```
```{r}
ggplot(new_cov_jabar, aes(tanggal, meninggal)) +
  geom_col(fill = "darkslategray4") +
  labs(
    x = NULL,
    y = "Jumlah kasus",
    title = "Kasus Harian Meninggal Akibat COVID-19 di Jawa Barat",
    caption = "Sumber data: covid.19.go.id"
  ) +
  theme_ipsum(
    base_size = 13,
    grid = "Y",
    ticks = TRUE
  ) +
  theme(plot.title.position = "plot")
```

```{r}
library(lubridate)

cov_jabar_pekanan <- 
  new_cov_jabar %>% 
  count(
    tahun = year(tanggal),
    pekan_ke = week(tanggal),
    wt = kasus_baru,
    name = "jumlah"
  )

#Melihat struktur data
glimpse(cov_jabar_pekanan)
```


```{r}
cov_jabar_pekanan <- 
  cov_jabar_pekanan %>% 
  mutate(
    jumlah_pekanlalu = dplyr::lag(jumlah,1),
    jumlah_pekanlalu = ifelse(is.na(jumlah_pekanlalu),0,
                              jumlah_pekanlalu),
    lebih_baik = jumlah < jumlah_pekanlalu
  )

#Melakukan Inspeksi dari cov_jabar_pekanan
glimpse(cov_jabar_pekanan)
```

```{r}
ggplot(cov_jabar_pekanan, aes(pekan_ke, jumlah, fill = lebih_baik)) +
  geom_col(show.legend = FALSE) +
  scale_x_continuous(breaks = 9:31,expand = c(0,0)) +
  scale_fill_manual(values = c("TRUE" = "seagreen3", "FALSE" = "salmon")) +
  labs(
    x = NULL,
    y = "jumlah kasus",
    title = "Kasus Pekanan Positif COVID-19 di Jawa Barat",
    subtitle = "Kolom hijau menunjukan penambahan kasus baru lebih sedikit dibandingkan satu pekan sebelumnya",
    caption = "Sumber data: covid.19.go.id"
  ) +
  theme_ipsum(
    base_size = 13,
    plot_title_size = 21,
    grid = "Y",
    ticks = TRUE
  ) +
  theme(plot.title.position = "plot")
```

```{r}
cov_jabar_akumulasi <- 
  new_cov_jabar %>% 
  transmute(
    tanggal,
    akumulasi_aktif = cumsum(kasus_baru) - cumsum(sembuh) - cumsum(meninggal),
    akumulasi_sembuh = cumsum(sembuh),
    akumulasi_meninggal = cumsum(meninggal)
  )

#Melihat 6 data terakhir
tail(cov_jabar_akumulasi)
```


```{r}
ggplot(data = cov_jabar_akumulasi, aes(x = tanggal, y = akumulasi_aktif)) +
  geom_line()
```

```{r}
library(tidyr)

cov_jabar_akumulasi_pivot <- 
  cov_jabar_akumulasi %>% 
  pivot_longer(
    cols = -tanggal,
    names_to = "kategori",
    names_prefix = "akumulasi_",
    values_to = "jumlah"
  ) %>% 
  mutate(
    kategori = sub(pattern = "akumulasi_",replacement = "",kategori)
  )

glimpse(cov_jabar_akumulasi_pivot)
```
```{r}
ggplot(cov_jabar_akumulasi_pivot,aes(tanggal,jumlah,colour=(kategori))) +
  geom_line(size=0.9) +
  scale_y_continuous(sec.axis = dup_axis(name = NULL)) +
  scale_colour_manual(
    values = c(
      "aktif" = "salmon",
      "meninggal" = "darkslategray4",
      "sembuh" = "olivedrab2"
    ),
    labels = c("Aktif","Meninggal","Sembuh")
  ) +
  labs(
    x = NULL,
    y = "Jumlah kasus akumulasi",
    colour = NULL,
    title = "Dinamika Kasus COVID-19 di Jawa Barat",
    caption = "Sumber data: covid.19.go.id"
  ) +
  theme_ipsum(
    base_size = 13,
    plot_title_size = 21,
    grid = "Y",
    ticks = TRUE
  ) +
  theme(
    plot.title = element_text(hjust = 0.5),
    legend.position = "top"
  )
```

```{r}
cov_jabar_pekanan <- 
  new_cov_jabar %>% 
  count(
    tahun = year(tanggal),
    pekan_ke = week(tanggal),
    wt = kasus_baru,
    name = "jumlah"
  )

cov_jabar_2pekan <- 
  cov_jabar_pekanan %>% 
  mutate(
    jumlah_pekanlalu = dplyr::lag(jumlah,1),
    jumlah_pekanlalu = ifelse(is.na(jumlah_pekanlalu),0,
                              jumlah_pekanlalu),
    jumlah_2pekanlalu = dplyr::lag(jumlah,2),
    jumlah_2pekanlalu = ifelse(is.na(jumlah_2pekanlalu),0,
                              jumlah_2pekanlalu),
    lebih_baik = (jumlah < jumlah_pekanlalu) & (jumlah < jumlah_2pekanlalu)
  )

ggplot(cov_jabar_2pekan, aes(pekan_ke, jumlah, fill = lebih_baik)) +
  geom_col(show.legend = FALSE) +
  scale_x_continuous(breaks = 9:31,expand = c(0,0)) +
  scale_fill_manual(values = c("TRUE" = "seagreen3", "FALSE" = "salmon")) +
  labs(
    x = NULL,
    y = "jumlah kasus",
    title = "Kasus Pekanan Positif COVID-19 di Jawa Barat",
    subtitle = "Kolom hijau menunjukan penambahan kasus baru lebih sedikit dibandingkan pekan kemarin dan dua pekan kemarin secara berturut-turut",
    caption = "Sumber data: covid.19.go.id"
  ) +
  theme_ipsum(
    base_size = 13,
    plot_title_size = 21,
    grid = "Y",
    ticks = TRUE
  ) +
  theme(plot.title.position = "plot")
```

